【裁判字號】    99,交訴,97
【裁判日期】    991124
【裁判案由】    公共危險等
【裁判全文】
臺灣屏東地方法院刑事判決              99年度交訴字第97號
公  訴  人  臺灣屏東地方法院檢察署檢察官
被      告  許明威
上列被告因頂替案件，經檢察官提起公訴（99年度偵字第6114號
），茲因被告就被訴事實為有罪之陳述，經告知簡式審判程序意
旨並聽取公訴人及被告之意見後，本院裁定依簡式審判程序審理
，判決如下：
    主  文
許明威犯頂替罪，累犯，處有期徒刑陸月，如易科罰金，以新臺
幣壹仟元折算壹日。
    事  實
一、許明威前於民國82年間，因違反麻醉藥品管理條例等案件，
    經臺灣高等法院高雄分院以81年度上訴字第2713號判處有期
    徒刑 4月、5年2月，合併應執行有期徒刑5年3月確定；另於
    82年間，因違反麻醉藥品管理條例案件，經判處有期徒刑7
    月確定。嗣上開2 罪經裁定定應執行刑為有期徒刑5 年10月
    確定，於84年3 月18日假釋出監。於假釋期間，又於85年間
    ，因違反麻醉藥品管理條例案件，經臺灣高等法院高雄分院
    以85年度上易字第1798號判處有期徒刑7 月確定；另於86年
    間，因違反麻醉藥品管理條例案件，經臺灣屏東地方法院以
    85年度訴字第650 號判處有期徒刑5 年6 月確定；再於86
    年間，因違反麻醉藥品管理條例案件，經臺灣屏東地方法院
    以86年度易字第2123號判處有期徒刑8 月確定，並經撤銷前
    開假釋，應執行殘刑3 年7 月19日，上開各罪接續執行，於
    96年4 月13日假釋縮刑期滿執行完畢。
二、許明威係董耀文（另行審結）之表姪子（董耀文係許明威奶
    奶之弟的兒子），董耀文於98年11月22日上午，駕駛許明威
    所有車號4591-PY 號自用小客車，搭載許明威、許瑞良及綽
    號「珍仔」之不詳年籍女子，沿屏東縣長治鄉○○路由東往
    西方向行駛，欲至屏東縣屏東市和生市場買東西。於同日上
    午7 時30分許，途經屏東縣長治鄉○○路與永豐巷口時，原
    應注意遵守交通號誌之指示行車，而依當時情形，又無不能
    注意之情事，竟疏未注意即貿然闖紅燈行經上開交岔路口。
    適同一時、地，有劉錫河騎乘車號P5L-772 號重型機車，沿
    屏東縣長治鄉永豐巷由南往北方向行駛，亦行經上開交岔路
    口，欲在該路口左轉往中興路方向行駛。因董耀文前開疏失
    ，致其駕駛之自用小客車不慎追撞劉錫河騎乘之機車，致劉
    錫河人車倒地而受有右腳第五趾趾骨骨折、右手及右手肘擦
    傷、右膝及右下肢擦傷、腰部挫傷、右額部挫擦傷併面部擦
    傷、第三腰椎壓迫性骨折等傷害。董耀文知悉肇事後，竟未
    下車處理救護劉錫河之傷勢或報警處理，即逕行逃離現場。
    嗣經警據報前來處理，並依目擊證人袁紹峰提供之車號循線
    通知車主許明威到案調查。許明威明知案發時車輛非其駕駛
    ，竟意圖使董耀文隱避脫免刑責，於98年11月25日製作筆錄
    時向警方承認其係駕駛人而頂替，有害於刑事訴追之正確性
    。嗣許明威發覺不妥，乃於未有偵查犯罪職權之機關或公務
    員發現前之99年1 月28日主動向警方坦承頂替而自首接受裁
    判，循線查知上情。
二、案經臺灣屏東地方法院檢察署檢察官自動檢舉偵查起訴。
    理  由
一、本案被告許明威所犯頂替罪，並非法定刑為死刑、無期徒刑
    或最輕本刑3 年以上有期徒刑之罪，亦非高等法院管轄第一
    審之案件，而被告於本院準備程序中就被訴事實為有罪之陳
    述，本院合議庭乃裁定由受命法官獨任進行簡式審判程序。
    又簡式審判程序之證據調查，依刑事訴訟法第273 條之2 規
    定，不受同法第159 條第1 項審判外陳述排除之限制，再被
    告對於卷內之各項證據，亦不爭執證據能力，故卷內所列之
    各項證據，自得作為證據，先予敘明。
二、上開犯罪事實，業據被告許明威於警詢、偵查中及本院審理
    時坦承不諱，核與證人許瑞良及證人即同案被告董耀文於偵
    訊中證述情節大致相符，並有屏東縣政府警察局屏東分局長
    治車禍處理小隊調查筆錄影本1 份附卷可佐，足認被告上開
    任意性自白與事實相符，堪予採信。是以本件被告之犯行事
    證明確，應依法論科。
三、被告係於案發後頂替同案被告董耀文，核其所為，係犯刑法
    第164 條第2 項之意圖使犯人隱避而頂替罪。另被告有如前
    揭犯罪事實欄所述之經有期徒刑宣告及執行完畢之情形，有
    前開臺灣高等法院被告前案紀錄表附卷可稽，其於有期徒刑
    執行完畢後5 年以內，故意再犯本件有期徒刑以上之罪，構
    成累犯，應依刑法第47條第1 項規定加重其刑。又被告於接
    受員警詢問時自承為肇事人後，又主動向員警表示其頂替犯
    行，有屏東縣政府警察局屏東分局長治車禍處理小隊調查筆
    錄影本1 份在卷可稽，並已接受裁判，本院按其情節，認為
    應依刑法第62條前段規定，減輕其刑。另被告許明威與同案
    被告董耀文係5 親等旁系血親關係，業據渠等於偵查中供陳
    明確，是被告所犯上開頂替罪，應依刑法第167 條規定遞減
    輕其刑。爰審酌被告漠視司法程序，為使他人脫免罪責，任
    意於偵查中頂替肇事人，有使司法警察及檢察官誤判之可能
    ，浪費訴訟資源，自應受相當之非難，惟念其於司法警察機
    關偵辦中即主動自首上情，其後並始終坦承犯行，態度尚佳
    等一切情狀，量處如主文所示之刑，並諭知易科罰金之折算
    標準，以示懲儆。
據上論斷，應依刑事訴訟法第299 條第1 項前段、第273 條之1
第1 項，刑法第164 條第2 項、第167 條、第41條第1 項前段、
第47條第1 項、第62條，刑法施行法第1 條之1 ，判決如主文。
本案經檢察官許英輝到庭執行職務
中    華    民    國    99    年    11    月    24    日
                    交通法庭    法  官  陳茂亭
以上正本證明與原本無異。
如不服本判決應於收受判決後10日內向本院提出上訴書狀，並應
敘述具體理由；其未敘述上訴理由者，應於上訴期間屆滿後20日
內向本院補提理由書（均須按他造當事人之人數附繕本）「切勿
逕送上級法院」。
中    華    民    國    99    年    11    月    24    日
                                書記官  黃佳惠
附錄本件論罪科刑法條：
中華民國刑法第164條
（藏匿人犯或使之隱避、頂替罪）
藏匿犯人或依法逮捕拘禁之脫逃人或使之隱避者，處2 年以下有
期徒刑、拘役或5 百元以下罰金。
意圖犯前項之罪而頂替者，亦同。

司法院資訊處製作；財團法人民間司法改革基金會備份。
